臺灣臺中地方法院刑事判決
111年度金訴字第102號
公  訴  人  臺灣臺中地方檢察署檢察官
被      告  廖期彥


選任辯護人  王晨瀚律師
上列被告因洗錢防制法等案件，經檢察官提起公訴（110年度偵
字第10793號、第3730號、第22105號），本院判決如下：
    主    文
廖期彥幫助犯洗錢防制法第十四條第一項之一般洗錢罪，處有期
徒刑肆月，併科罰金新臺幣貳萬元，罰金如易服勞役，以新臺幣
壹仟元折算壹日。
    犯罪事實
一、廖期彥可預見將金融帳戶交予他人使用，可能幫助詐欺集團以
    詐欺社會大眾轉帳或匯款至該帳戶，且其所提供之金融帳戶
    將來可幫助詐欺集團切斷資金金流以隱匿詐欺犯罪所得之去向及所
    在而進行洗錢，竟基於即使發生亦不違反本意之幫助詐欺取財
    及幫助一般洗錢之犯意，於民國109年9月初某日(9月7日以
    前)，在臺中市東勢區之統一超商欣東店，以寄送包裹之方
    式，將其所申設如附表一所示金融帳戶之金融卡等資料，交
    付予真實姓名年籍不詳之詐欺集團成員，並告知密碼，而以
    此方式幫助該詐欺集團成員從事詐欺、洗錢犯罪。嗣該詐欺
    集團成員取得上開金融帳戶資料後，即共同意圖為自己不法
    之所有，基於詐欺取財及一般洗錢之犯意聯絡，分別於如附
    表二所示之時間，以如附表二所示之方式，詐騙如附表二所
    示之文小玲、賴崑銘、林志賢、吳金柱、張瑋峻、湯鈴雅、
    林隆惠、呂文璣、劉哲甫、郭明珠、蔡子豪、徐佩儀、林華
    玉等人，致文小玲等人陷於錯誤，而分別於如附表二所示之
    時間，匯款如附表二所示之款項至如附表二所示之金融帳戶
    內，再由詐欺集團成員持如附表二所示之金融帳戶金融卡提
    領，以製造資金斷點並隱匿詐欺犯罪所得之去向及所在，而
    為洗錢行為。嗣經文小玲等人察覺有異並報警處理，始循線
    查悉上情。
二、案經文小玲、賴崑銘、吳金柱、張瑋峻、湯鈴雅、林隆惠、
    呂文璣、劉哲甫、郭明珠訴由臺中市政府警察局東勢分局，
    徐佩儀訴由花蓮縣警察局新城分局，林華玉訴由臺南市政府
    警察局佳里分局報告臺灣臺中地方檢察署檢察官偵查起訴。
    理    由
一、證據能力
　　本判決認定事實所引用之被告以外之人於審判外之言詞或書
    面證據等供述證據，公訴人、被告及辯護人在本庭審理時均
    同意作為證據使用，復經本庭審酌認該等證據之作成無違法
    、不當或顯不可信之情況，依刑事訴訟法第159條之5第1項
    規定，均有證據能力；又本案認定事實引用之卷內其餘非供
    述證據，並無證據證明係公務員違背法定程序取得，依同法
    第158條之4規定反面解釋，亦均有證據能力。
二、認定犯罪事實所憑證據及理由
　　上揭犯罪事實，業據被告廖期彥於審理時坦承不諱(見本院
    卷P248)，並有被告之臺中銀行帳戶開戶及交易明細、第一
    銀行帳戶開戶及交易明細、玉山銀行帳戶開戶及交易明細、
    東勢郵局帳戶開戶及交易明細、兆豐銀行帳戶開戶及交易明
    細、中信銀行帳戶開戶及交易明細(見偵3730卷P71至77、P7
    9至83、P85至95、P97至100、P101至111、偵10793卷P73至8
    1)在卷可佐，且就附表二編號1所示詐騙事實，有告訴人文
    小玲於警詢時之指證可按，及其提供之匯款資料、通話紀錄
    截圖、LINE對話紀錄截圖附卷可參(見偵3730卷P23至29、P1
    19、P121、P121至125);就附表二編號2所示詐騙事實，有告
    訴人賴崑銘於警詢時之指證可按，及其提供之匯款資料、LI
    NE對話紀錄截圖、通話紀錄截圖附卷可參(見偵3730卷P31至
    33、P153、P155至163、P165);就附表二編號3所示詐騙事實
    ，有被害人林志賢於警詢時之指證可按，及其提供之匯款資
    料、被告之東勢郵局帳戶存摺封面、通話紀錄截圖附卷可參
    (見偵3730卷P35至37、P183、P185、P187);就附表二編號4
    所示詐騙事實，有告訴人吳金柱於警詢時之指證可按，及其
    提供之匯款資料附卷可參(見偵3730卷P39至41、P203至205)
    ;就附表二編號5所示詐騙事實，有告訴人張瑋峻於警詢時之
    指證可按，及其提供之匯款資料、LINE對話紀錄截圖附卷可
    參(見偵3730卷P43至45、P219、P220至222);就附表二編號6
    所示詐騙事實，有告訴人湯鈴雅於警詢時之指證可按，及其
    提供之「謝秉樺」臉書對話紀錄截圖、LINE對話紀錄截圖、
    匯款資料、「張舒涵」之身分證正面附卷可參(見偵3730卷P
    47至48、P233至235、P236至257、P258、P260);就附表二編
    號7所示詐騙事實，有告訴人林隆惠於警詢時之指證可按，
    及其提供之匯款資料、LINE對話紀錄截圖附卷可參(見偵373
    0卷P49至51、P311、P313至315);就附表二編號8所示詐騙事
    實，有告訴人呂文璣於警詢時之指證可按，及其提供之匯款
    資料、LINE對話紀錄截圖附卷可參(見偵3730卷P53至55、P3
    35至337、P339至343);就附表二編號9所示詐騙事實，有告
    訴人劉哲甫於警詢時之指證可按，及其提供之LINE對話紀錄
    截圖、通話紀錄、匯款資料附卷可參(見偵3730卷P353至354
    、P363至364、P365);就附表二編號10所示詐騙事實，有告
    訴人郭明珠於警詢時之指證可按，及其提供之通話紀錄、LI
    NE對話紀錄截圖、匯款資料附卷可參(見偵3730卷P57至59、
    P385、P387、P393至395);就附表二編號11所示詐騙事實，
    有被害人蔡子豪於警詢時之指證可按，及其提供之匯款資料
    附卷可參(見偵3730卷P61至65、P413);就附表二編號12所示
    詐騙事實，有告訴人徐佩儀於警詢時之指證可按，及其提供
    之匯款資料附卷可參(見偵10793卷P21至25、P27至35);就附
    表二編號13所示詐騙事實，有告訴人林華玉於警詢時之指證
    可按，及其提供之匯款資料、LINE對話紀錄截圖附卷可參(
    見偵22105卷P33至36、P39、P41至45)。足認被告上開任意
    性自白與事實相符，堪予採信。是本案事證明確，被告上開
    犯行洵堪認定，應依法論罪科刑。　
三、論罪科刑
  ㈠核被告廖期彥所為，係犯刑法第30條第1項前段、刑法第339
    條第1項之幫助詐欺取財罪及刑法第30條第1項前段、洗錢防
    制法第14條第1項之幫助一般洗錢罪。被告係以提供附表一
    所示帳戶金融卡資料之1行為，幫助詐騙集團為詐欺及一般
    洗錢犯行，造成附表二所示告訴人等13人受騙而分別匯款至
    上開帳戶及隱匿詐欺贓款去向，是其係以1幫助行為，涉犯1
    3次幫助詐欺取財及13次幫助一般洗錢等罪名，為想像競合
    犯，應依刑法第55條前段規定，從1重之幫助一般洗錢罪處
    斷。
  ㈡被告本案犯行為幫助犯，應依刑法第30條第2項規定，按正犯
    之刑減輕之。又被告於審理時自白洗錢犯行，依洗錢防制法
    第16條第2項規定，就幫助一般洗錢部分減輕其刑。再被告
    有上述減輕事由，並依法遞減之。
  ㈢爰以被告之責任為基礎，審酌：1.被告以上開幫助行為，容
　  任上開帳戶金融卡等資料供作詐欺取財之用及隱匿詐欺贓款
　  去向，助長社會犯罪風氣，並增加查緝犯罪之困難，行為確
　  屬不當，應予非難。2.被告坦承犯行，並已與被害人蔡子豪
   調解成立及已與告訴人湯鈴雅、張瑋峻、劉哲甫和解，且均
   已依約如數賠償之犯後態度(見本院卷P199之本院調解程序筆
   錄，P205至207之和解書及郵政跨行匯款申請書、P259至261
   之和解書及郵政跨行匯款申請書、P263至265之和解書及郵政
   跨行匯款申請書)。3.被告於本案犯行前並無犯罪紀錄之素行
   情形，有臺灣高等法院被告前案紀錄表在卷可參。4.被告患
   有焦慮、睡眠障礙等病症(見本院卷P267之佛教慈濟醫療財團
   法人台中慈濟醫院診斷證明書)，及自陳之智識程度、家庭經
   濟狀況（見本院卷P249）暨本案所生實害情形等一切情狀，
   量處如主文所示之刑，並諭知罰金易服勞役之折算標準，以
   資懲儆。
　㈣辯護人雖以被告坦承犯行，並已盡力與告訴人等和解賠償，
    且前無犯罪紀錄之事由，請求對被告為緩刑宣告，惟被告本
    案犯行係提供多達6件帳戶資料，並造成告訴人等13人受害
    ，且迄僅與受害數額較少之上開被害人蔡子豪等4人為實質
    之和解賠償，是依其本案情節及實質彌補損害情形，實難認
    緩刑宣告為屬適當，辯護人上開請求自非可採，附此敘明。
　㈤另本案並無證據證明被告有實際獲取犯罪所得之情形，是就
    其本案犯行尚不生犯罪所得沒收之問題，亦附此敘明。
據上論斷，應依刑事訴訟法第299條第1項前段，洗錢防制法第14
條第1項、第16條第2項，刑法第11條、第30條第1項前段、第2項
、第339條第1項、第55條前段、第42條第3項前段，刑法施行法
第1條之1第1項，判決如主文。
本案經檢察官胡宗鳴提起公訴，檢察官林卓儀到庭執行職務。
中　　華　　民　　國　　111 　年　　4 　　月　　6　　日
                  刑事第二庭  審判長法  官  陳淑芳
　　　　　　　　　                  法  官  徐煥淵 
　　　　　　　　　                  法  官  王振佑
以上正本證明與原本無異。
如不服本判決應於收受判決後20日內向本院提出上訴書狀，並應
敘述具體理由；其未敘述上訴理由者，應於上訴期間屆滿後20日
內向本院補提理由書（均須按他造當事人之人數附繕本）「切勿
逕送上級法院」。
                                   書記官  王淑燕
中　　華　　民　　國　　111 　年　　4 　　月　　6　　日
附表一
編號 金融帳戶 1 中華郵政股份有限公司東勢郵局帳號：000-00000000000000號帳戶(下稱東勢郵局帳戶) 2 兆豐國際商業銀行帳號：000-00000000000號帳戶(下稱兆豐銀行帳戶) 3 玉山銀行帳號：000-0000000000000號帳戶(下稱玉山銀行帳戶) 4 第一商業銀行東勢分行帳號：000-00000000000號帳戶(下稱第一銀行帳戶) 5 台中商業銀行帳號：000-000000000000號帳戶(下稱台中銀行帳戶) 6 中國信託商業銀行帳號：000-000000000000號帳戶(下稱中信銀行帳戶) 

附表二
編號 被害人 (告訴人） 詐騙經過 匯款時間、金額 匯款金額(新臺幣) 匯款帳戶 1 文小玲 (告訴人） 於109年9月6日晚間9時許，佯裝為文小玲之前同事「施琇琇」，透過LINE向文小玲訛稱：因與他人合夥施作工程，需資金周轉，盼借貸10萬元等語，使文小玲陷於錯誤，而為右列匯款行為。 109年9月7日中午12時12分許 10萬元 第一銀行帳戶  2 賴崑銘 (告訴人） 於109年9月5日下午5時許，佯 裝為賴崑銘之友人「黃玉水」，透過LINE向賴崑銘訛稱：盼借貸資金周轉等語，使賴崑銘陷於錯誤，而為右列匯款行為。 109年9月7日下午1時15分許  3萬元 東勢郵局帳戶 3 林志賢 於109年9月3日下午1時48分許，佯裝為林志賢之小學同學「江俊傑」，透過LINE向林志賢訛稱：因公司貨款問題，需借貸資金周轉等語，使林志賢陷於錯誤，而為右列匯款行為。 109年9月7日12時18分許 12萬元 東勢郵局帳戶 4 吳金柱 (告訴人） 於109年9月7日上午10時30分許，佯裝為吳金柱之員工「溫俊宏」，透過電話向吳金柱訛稱：因急需用錢，盼借貸資金等語，使吳金柱陷於錯誤，而為右列匯款行為。 109年9月7日上午11時16分許 15萬元 台中銀行帳戶 5 張瑋峻 (告訴人） 於109年9月8日上午10時51分許前某時，佯裝賣家，在旋轉拍賣刊登出售行動電話之訊息，嗣透過LINE向張瑋峻佯稱：可先支付部份價金，即可出貨，尾款後補等語，使張瑋峻陷於錯誤，而為右列匯款行為。 109年9月8日上午10時51分許 8,000元 兆豐銀行帳戶 6 湯鈴雅 (告訴人） 於109年9月8日上午10時許前某時，佯裝賣家「謝秉樺」，在臉書社團刊登出售行動電話之訊息，嗣透過LINE向湯鈴雅佯稱：可先支付部份價金，即可出貨，尾款後補等語，使湯鈴雅陷於錯誤，而為右列匯款行為。 109年9月8日上午11時8分許 1萬元 兆豐銀行帳戶 7 林隆惠 (告訴人） 於109年9月7日11時12分許，佯裝「四湖有機肥生產合作社」之「林老闆」，透過LINE向林隆惠佯稱：盼借貸資金等語，使林隆惠陷於錯誤，而為右列匯款行為。 109年9月7日中午12時3分許 10萬元 兆豐銀行帳戶 8 呂文璣 (告訴人） 於109年9月7日上午11時許，佯裝呂文璣之姪子「呂啓揚」，透過LINE向呂文璣佯稱：因進一批口罩及耳溫槍，需付貨款15萬元，盼代為匯款，嗣將匯回款項等語，使呂文璣陷於錯誤，而為右列匯款行為。 109年9月7日下午2時35分許 15萬元 玉山銀行帳戶 9 劉哲甫 (告訴人） 於109年9月6日下午2時34分許，佯裝為劉哲甫之友人「宗偉」，透過LINE向劉哲甫訛稱：因有急用，需借貸資金等語，使劉哲甫陷於錯誤，而為右列匯款行為。 109年9月8日下午2時4分許 1萬元 玉山銀行帳戶 10 郭明珠 (告訴人） 於109年9月7日晚間7時36分許，佯裝為郭明珠之友人「真明師父」，透過LINE向郭明珠訛稱：急需30萬元給付法會費用，將於1、2日內還款等語，使郭明珠陷於錯誤，而委託渠友人「阮小姐」為右列匯款行為。 109年9月8日下午1時39分許 2萬元 玉山銀行帳戶 11 蔡子豪 於109年9月7日下午5時53分許，佯裝為蔡子豪之友人「楊智宏」，透過LINE向蔡子豪訛稱：因遇困難，盼借貸1萬元等語，使林志賢陷於錯誤，而為右列匯款行為。 109年9月8日下午1時38分許  1萬元 玉山銀行帳戶 12 徐佩儀 (告訴人) 自109年9月4日某時起，佯以「星展銀行專員吳宗倫」及「黃啓雄」等名義，透過電話向徐佩儀訛稱：如欲借貸，需繳律師公證費、強制公文費及稅金等語，使徐佩儀陷於錯誤，而為右列匯款行為。 109年9月8日上午11時17分許 2萬6,000元 中信銀行帳戶 13 林華玉 (告訴人) 於109年9月8日上午10時42分許，佯裝為林華玉之友人「林美春」，透過LINE向林華玉訛稱：因臨時遇到狀況，需借貸30萬元等語，使林華玉陷於錯誤，而委託友人「戴娟娟」為右列匯款行為。 109年9月8日下午4時24分許 4萬元 兆豐銀行帳戶 
附錄論罪科刑法條:
刑法第30條
幫助他人實行犯罪行為者，為幫助犯。雖他人不知幫助之情者，
亦同。
幫助犯之處罰，得按正犯之刑減輕之。
刑法第339條
意圖為自己或第三人不法之所有，以詐術使人將本人或第三人之
物交付者，處 5 年以下有期徒刑、拘役或科或併科 50 萬元以
下罰金。
以前項方法得財產上不法之利益或使第三人得之者，亦同。
前二項之未遂犯罰之。
洗錢防制法第14條
有第二條各款所列洗錢行為者，處 7 年以下有期徒刑，併科新
臺幣 5 百萬元以下罰金。
前項之未遂犯罰之。
前二項情形，不得科以超過其特定犯罪所定最重本刑之刑。